【裁判字號】    92,易,1756
【裁判日期】    921226
【裁判案由】    偽造文書
【裁判全文】
臺灣臺中地方法院刑事判決                        九十二年度易字第一七五六號
    公  訴  人  臺灣臺中地方法院檢察署檢察官偵查起訴
    被      告  乙○○
右列被告因偽造文書案件，經檢察官提起公訴（九十二年度偵字第二八六八號），經
本院合議庭裁定改依簡式判決程序審理，判決如左：
    主  文
乙○○共同行使偽造私文書，足以生損害於公眾及他人，累犯，處有期徒刑參月，如
易科罰金，以參佰元折算壹日。如附表編號壹內容所示偽造之「甲○○」署押壹枚，
沒收。
    事  實
一、乙○○前曾於民國（以下同）八十二年間，因恐嚇取財罪，經臺灣臺南地方法院
    以八十二年度訴字第二八九八號判處有期徒刑四月，經上訴臺灣高等法院臺南分
    院以八十三年度上訴字第九八五號撤銷原判決，改判有期徒刑一年，再經上訴最
    高法院以八十四年度臺上字第六四三九號撤銷原判決發回更審，再經臺灣高等法
    院臺南分院以八十五年度上更一字第三三號判處有期徒刑一年十月確定，八十七
    年九月二十五日入監執行，八十九年四月十四日縮刑（縮刑八日）執行完畢，猶
    未知悔改；乙○○因其所申請中華民國護照、及臺胞證、港簽等證件遺失，準備
    重新申請中華民國護照使用時，明知綽號「茂哥」之姓名年籍不詳成年男子所交
    付委託其代申請護照之如附表編號二、三、四號內容所示之證件，其中如附表編
    號二內容所示之甲○○國民身分證正本，已經換貼某不詳者所有之二吋相片一張
    ，如附表編號三、四號內容所示之甲○○退伍令（證）遺失證明書、退伍令（證
    ）遺失證明書存根，其上亦均換貼某不詳者所有二吋相片各一張，均經變造，且
    係來源不明之贓物，竟仍同意代為以甲○○名義申請之中華民國護照，而收受贓
    物；再於九十年六月十四日，持上開文件及某不詳者所有二吋相片二張（與如附
    表編號二、三號內容所示文件上之相片為同一人），至臺中市○○路○段二四一
    號十八樓之六號「源泉旅行社」處，佯稱其已得甲○○之授權而委由不知情之鄭
    惠菁辦理，鄭惠菁並以甲○○為申請人填寫中華民國護照申請書一紙，並於該申
    請書之慎請人簽名欄上填寫「甲○○」署押一枚，而為偽造私文書，再連同如附
    表編號二、三、四號內容所示之變造特種文書持向外交部領事事務局申請而為行
    使，足以生損害於外交部領事事務局對於護照申請核發之正確性及甲○○等人，
    惟經外交部領事事務局發現有異而未予以核發。
二、案經南投縣警察局草屯分局報請臺灣臺中地方法院檢察署檢察官偵查起訴。
    理  由
一、右揭事實已據被告乙○○自白不諱，核與證人鄭惠菁於警訊中證述情節相符，且
    有變造之甲○○國民身分證一枚扣案、外交部領事事務局九十二年十月二十一日
    領一字第０九二五二四０二０九０號函、內政部警政署九十年七月二十三日刑鑑
    字第一五００七八號鑑驗通知書、如附表編號一（正本）、三、四號（影本）之
    文件等附卷可資佐證，被告自白內容核與事實相符，堪以認定；本件事證明確，
    被告犯行，堪以認定。
二、核被告乙○○所為，係犯刑法第三百四十九條第一項之收受贓物罪、同法第二百
    十六條、第二百十條之行使偽造私文書罪、同法第二百十六條、第二百十二條之
    行使變造特種文書罪，公訴人雖漏未述及被告犯有刑法第三百四十九條第一項收
    受贓物罪、同法第二百十六條、第二百十條行使偽造私文書罪二部分，惟此部分
    與原起訴犯罪事實間，具有裁判上一罪關係，本院自得併予審理，核先敘明；而
    被告委託不知情之鄭惠菁辦理甲○○之中華民國護照申請所犯刑法第二百十六條
    、第二百十條行使偽造私文書犯行部分，屬間接正犯；又其所犯偽造「甲○○」
    署押，為偽造私文書行為之一部，偽造私文書之低度行為，為嗣後行使之高度行
    為所吸收，均不另論罪；再被告與綽號「茂哥」之不詳姓名成年男子，就上述刑
    法第二百十六條、第二百十條行使偽造私文書、同法第二百十六條、第二百十二
    條行使特種文書罪等二犯行，彼此間有犯意之聯絡，行為之分擔，均為共同正犯
    ；再被告以一申請甲○○中華民國護照之行為而觸犯前開行使偽造私文書與行使
    特種文書之二罪，屬想像競合，應從一重之行使偽造私文書罪處斷；再被告所犯
    行使偽造私文書與收受贓物二罪間，有方法結果之牽連關係，為牽連犯，應從一
    重之行使偽造私文書罪處斷。末查被告前曾於八十二年間，因恐嚇取財罪，經臺
    灣臺南地方法院以八十二年度訴字第二八九八號判處有期徒刑四月，經上訴臺灣
    高等法院臺南分院以八十三年度上訴字第九八五號撤銷原判決，改判有期徒刑一
    年，再經上訴最高法院以八十四年度臺上字第六四三九號撤銷原判決發回更審，
    再經臺灣高等法院臺南分院以八十五年度上更一字第三三號判處有期徒刑一年十
    月確定，八十七年九月二十五日入監執行，八十九年四月十四日縮刑（縮刑八日
    ）執行完畢，此有臺灣臺中地方法院檢察署刑案資料查註紀錄表與臺灣高等法院
    被告全國前案紀錄表各一紙在卷可按，其於五年之內，再犯本件有期徒刑以上之
    罪，為累犯，應依刑法第四十七條規定加重其刑。爰審酌被告曾有前科犯行，猶
    未知儆惕，惟其於犯後坦承犯行，態度良好，尚知所悔悟，暨本次犯行所生危害
    非重等一切情狀，量處如主文所示之刑，並諭知易科罰金之折算標準，以示懲儆
    。
三、末查如附表編號二、三、四號內容所示之變造甲○○國民身分證、證明書等特種
    文書，為被害人甲○○所有，而其上換貼之相片各一張（共三張），公訴人雖為
    沒收之聲請，惟該物品非屬被告所有，且公訴人並未查悉其上換貼之相片是否為
    綽號「茂哥」者或何人所有、而如附表編號一號內容所示之申請書，雖為被告所
    共同偽造，惟已持向外交部領事事務局行使，已非被告所有，且非屬違禁物，自
    不為沒收之宣告。至如附表編號一內容所示申請書上偽造之「甲○○」署押一枚
    ，不問是否屬於被告所有，應依刑法第二百十九條規定宣告沒收之。
據上論斷，應依刑事訴訟法第二百七十三條之一第一項、第二百九十九條第一項前段
，刑法第二十八條、第二百十六條、第二百十條、第二百十二條、第三百四十九條第
一項、第五十五條、第四十七條、第四十一條第一項前段、第二百十九條，罰金罰鍰
提高標準條例第一條前段、第二條，判決如主文。
中      華      民      國    九十二    年     十二     月    二十六    日
                                審 判 長 法  官  梁堯銘
                                         法  官  林慧英
                                         法  官  巫淑芳
右正本證明與原本無異。
如不服本判決，應於送達後十日內向本院提出上訴狀（須附繕本），上訴於臺灣高等
法院臺中分院。
                                         書記官
中      華      民      國    九十二    年     十二     月    二十六    日
  ┌───────────────────────────────┐
  │附表：                                                        │
  ├──┬─────────────┬───┬──────────┤
  │編號│  變 造 特 種 文 書 名 稱 │數 量 │    備      註      │
  │    │（偽  造）                │      │                    │
  ├──┼─────────────┼───┼──────────┤
  │一、│中華民國普通護照申請書    │一張  │(1)：編號：僑新旅行社│
  │    │                          │      │    五五九一號      │
  │    │                          │      │(2)：申請人簽名欄上偽│
  │    │                          │      │    造「甲○○」署押│
  │    │                          │      │    一枚。          │
  ├──┼─────────────┼───┼──────────┤
  │二、│甲○○國民身分證          │一枚  │其上換貼某不詳姓名者│
  │    │                          │      │之二吋相片一張      │
  ├──┼─────────────┼───┼──────────┤
  │三、│甲○○退伍令（證）遺失證明│一張  │(1)：編號：中華民國九│
  │    │書                        │      │    十年六月六日（九│
  │    │                          │      │    ０）投埔字第０三│
  │    │                          │      │    ０三號          │
  │    │                          │      │(2)：其上換貼某不詳姓│
  │    │                          │      │    名者之二吋相片一│
  │    │                          │      │    張              │
  ├──┼─────────────┼───┼──────────┤
  │四、│甲○○退伍令（證）遺失證明│一張  │(1)：編號：中華民國九│
  │    │書存根                    │      │    十年六月六日（九│
  │    │                          │      │    ０）投埔字第０三│
  │    │                          │      │    ０三號          │
  │    │                          │      │(2)：其上換貼某不詳姓│
  │    │                          │      │    名者之二吋相片一│
  │    │                          │      │    張              │
  └──┴─────────────┴───┴──────────┘
附錄論罪科刑法條
刑法第三百四十九條
收受贓物者，處三年以下有期徒刑、拘役或五百元以下罰金。
搬運、寄藏、故買贓物或為牙保者，處五年以下有期徒刑、拘役或科或併科一千元以
下罰金。
因贓物變得之財物，以贓物論。
刑法第二百十六條
行使第二百十條至第二百十五條之文書者，依偽造、變造文書或登載不實事項或使登
載不實事項之規定處斷。
刑法第二百十二條
偽造、變造護照、旅券、免許證、特許證及關於品行、能力、服務或其他相類之證書
、介紹書，足以生損害於公眾或他人者，處一年以下有期徒刑、拘役或三百元以下罰
金。
刑法第二百十六條
行使第二百十條至第二百十五條之文書者，依偽造、變造文書或登載不實事項或使登
載不實事項之規定處斷。


司法院資訊處製作；財團法人民間司法改革基金會備份。
